【裁判字號】    95,交聲,633
【裁判日期】    950731
【裁判案由】    聲明異議
【裁判全文】
臺灣彰化地方法院交通事件裁定      95年度交聲字第633號
原處分機關
即移送機關  交通部公路總局臺中區監理所彰化監理站
異  議  人
即受處分人  甲○○
上列受處分人因違反道路交通管理處罰條例案件，對於交通部公
路總局臺中區監理所彰化監理站九十五年七月三日所為之處分（
原處分案號：彰監四字第裁六四─Ｉ00000000號）聲明
異議，本院裁定如下：
    主  文
原處分關於裁處甲○○罰鍰新臺幣肆萬玖仟伍佰元部分撤銷。
前項撤銷部分，不罰。
    理  由
一、按「違反行政法上義務而受罰鍰、沒入或其他種類行政罰之
    處罰時，適用本法。但其他法律有特別規定，從其規定。」
    ；「本法所稱其他種類行政罰，指下列裁罰性之不利處分：
    一、限制或禁止行為之處分：……吊扣證照……。」；「一
    行為同時觸犯刑事法律及違反行政法上義務規定者，依刑事
    法律處罰之。但其行為應處以其他種類行政罰或得沒入之物
    而未經法院宣告沒收者，亦得裁處之。前項行為如經不起訴
    處分或為無罪、免訴、不受理、不付審理之裁判確定者，得
    依違反行政法上義務規定裁處之。」，民國九十五年二月五
    日施行之行政罰法第一條、第二條第一項及第二十六條分別
    定有明文。亦即一行為同時觸犯刑事法律及違反行政法上義
    務規定時，由於刑罰與行政罰同屬對不法行為之制裁，而刑
    罰之懲罰作用較強，故依刑事法律處罰，即足資警惕時，實
    無一事二罰再處行政罰之必要。且刑事法律處罰，由法院依
    法定程序為之，較符合正當法律程序，應予優先適用。但罰
    鍰以外之沒入或其他種類行政罰，因兼具維護公共秩序之作
    用，為達行政目的，行政機關仍得併予裁處；又前述行為如
    經檢察官為不起訴處分或法院為無罪、免訴、不受理或不付
    審理（少年事件）之裁判確定，行政罰之裁處即無一事二罰
    之疑慮，故仍得依違反行政法上義務之規定裁處。
二、原處分機關交通部公路總局臺中區監理所彰化監理站以：異
    議人即受處分人（下稱異議人）甲○○於民國九十五年七月
    二日十二時四十分許，駕駛車牌號碼Ｄ四─八三五一號自用
    一般小客車，行經彰化縣大城鄉北頭巷與台十七縣路口時，
    經警測知有「酒精濃度超過規定標準者（經抽血測試檢定血
    液酒精濃度值為一‧一四ＭＧ／ＤＬ）」之違規事由，為彰
    化縣警察局交通警察隊二林分隊員警以其違反道路交通管理
    處罰條例第三十五條第一項第一款之規定，掣以彰警交字第
    Ｉ00000000號舉發違反道路交通管理事件通知單（
    下稱舉發單）。嗣經審認結果，仍認異議人有前開違規事實
    ，而裁處異議人罰鍰新臺幣（下同）四萬九千五百元，並吊
    扣駕駛執照十二個月。
三、異議意旨略以：異議人業因酒駕經法院判處公共危險罪，希
    求交通違規罰鍰部分不罰，為此聲明異議等語。
四、經查：異議人於九十五年七月二日十二時四十分許，駕駛車
    牌號碼Ｄ四─八三五一號自用一般小客車，行經彰化縣大城
    鄉北頭巷與台十七縣路口時，為警進行血液酒精濃度檢測後
    ，發現其血液所含酒精濃度高達一‧一四ＭＧ／ＤＬ等情，
    有舉發單影本在卷可稽，是異議人飲用酒類後，不能安全駕
    駛動力交通工具，而仍駕駛之違規事實，應堪認定，且該實
    體事項亦為異議人所不爭執。本件異議人所涉違規酒駕行為
    係在行政罰法生效施行後，自應適用上開行政罰法之規定。
    而異議人上開酒醉駕車之同一事實，亦經員警以違背安全駕
    駛罪嫌報請臺灣彰化地方法院檢察署檢察官偵查起訴，該署
    檢察官以九十五年度偵字第六０五五號聲請簡易判決處刑，
    此有臺灣高等法院被告前案紀錄表附卷可考。是異議人酒醉
    駕車之同一違規行為既依刑事法律追訴，依行政罰法第二十
    六條第一項前段規定，原處分機關自不得復就同一違規事實
    再處以罰鍰，異議人此部分之異議為有理由；惟吊扣駕照因
    屬行政罰法所稱其他種類行政罰，依同條項後段之規定，雖
    經刑事法律處罰後，仍得裁處之。
五、綜上所述，原處分機關上開罰鍰四萬九千五百元之行政裁罰
    ，即有未洽，故就此部分之原處分應予撤銷，並為不罰之諭
    知。至於原處分機關吊扣駕駛執照十二個月之行政裁罰，則
    核無不當，附此敘明。
六、據上論斷，應依道路交通案件處理辦法第二十條前段，道路
    交通管理處罰條例第三十五條第一項第一款，裁定如主文。
中    華    民    國    95    年    7     月    31    日
                  交通法庭    法  官  周莉菁
以上正本證明與原本無異。
如不服本裁定，應於送達後五日內，向本院提出抗告狀（須附繕
本）。
中    華    民    國    95    年    11    月    3     日
                              書記官  黃當易


司法院資訊處製作；財團法人民間司法改革基金會備份。
